臺北高等行政法院判決
　　　　　　　　　　　　　　　　　　 95年度訴字第02679號
　　　　　　　　　　　　　　　.
原　　　告　品坊實業股份有限公司
代　表　人　甲○○○董事長）.
訴訟代理人　丙○○
　　　　　　林石猛律師
　　　　　　張宗琦律師
被　　　告　財政部基隆關稅局
代　表　人　陳天生（局長）
訴訟代理人　乙○○
　　　　　　丁○○
上列當事人間因進口貨物定完稅價格事件，原告不服財政部中華
民國95年6月9日台財訴字第09500088720號訴願決定（案號：第
00000000號、第00000000號、第00000000號），提起行政訴訟，
本院判決如下：
　　主  文
原告之訴駁回。
訴訟費用由原告負擔。
　　事  實
一、事實概要：原告分別於民國（下同）93年12月13日至94年 1
    月24日期間，委由三合報關股份有限公司向被告報運進口馬
    來西亞產製「JULIE'S 商標」餅乾，計15批（報單第AA/93/
    6526/1038 號、第AA/93/6738/1039 號、第AA/93/6738/104
    0 號、第AA/93/6738/1303 號、第AA/93/6854/1029 號、第
    AA/93/6854/1030 號、第AA/93/6854/1031 號7 批，及報單
    第AA/93/6909/1048 號、第AA/93/6909/1049 號、第AA/93/
    7118/1025 號、AA/94/0152/1020 號及第AA/94/0152/1021
    號5 批，及報單第AA/94/0697/1027 號、第AA/94/0971/003
    4 號、第AA/94/0971/0035 號3 批），經被告依關稅法第18
    條第1 項或第2 項規定，按原告原申報事項，先行徵稅驗放
    ，或准由原告繳納相當金額保證金，先行驗放，事後再加審
    查。嗣據財政部關稅總局驗估處（下稱驗估處）查復，來貨
    應改按原申報價格核估，另按原申報價格之28.5278%加計銷
    售佣金，被告乃據以94年6 月2 日基普進補字第0940050627
    號、第0000000000號、第0000000000號、第0000000000號、
    第0000000000號、第0000000000號、第0000000000號；94年
    6 月22日基普進補字第0940050723號、第0000000000號、第
    0000000000號；94年7 月8 日基普進補字第0940050812 號
    、第0000000000號；94年8 月10日基普進補字第0940050943
    號；94年8 月15日基普進補字第0940050961號、第09400509
    62號函增估補稅，分別應補繳稅款新台幣（下同）11,416元
    、25,159元、63,219元、22,192元、23,317元、31,451元、
    128,538 元、79,288元、14,716元、41,392元、33,604元、
    91,668元、3,0643元、3,0229元、18,984元。原告不服，以
    本案貨物係向馬來西亞PERFECT FOOD公司（下稱柏發食品公
    司）進口，並取得實際交易價格INVOICE 、來往帳單及T/T
    匯款單，原告所匯佣金款均與進口之產品無關，故未記入帳
    證內申報等語申請復查，經被告以94年10月19日基普復一進
    字第0941016701號、第0000000000號及94年12月1 日基普復
    一進字第0941022257號復查決定（下稱原處分）駁回其申請
    ，提起訴願亦遭決定駁回，遂提起行政訴訟。
二、兩造聲明：
　(一)原告聲明：
    1.訴願決定及原處分均撤銷。
    2.訴訟費用由被告負擔。
　(二)被告聲明：
    1.駁回原告之訴。
    2.訴訟費用由原告負擔。
三、兩造之爭點：被告將系爭來貨按原申報價格加計銷售佣金，
                核估其完稅價格，是否有據？
　(一)原告主張之理由：
    1.被告既認原告支付予MARKINS CORPORATION SDN.BHD.係進
      口柏發食品公司之貨物佣金，則被告應負舉證責任。被告
      復函請駐馬來西亞代表處經濟組，分別轉向馬來西亞商柏
      發食品公司及MARKINS CORPORATION SDN.BHD.是否為柏發
      食品公司授權為台灣之代理商等情事，經柏發食品公司函
      覆發票上所載是柏發食品公司外銷價格無誤，而被告不採
      信卻依不實金額核計完稅價格，且以MARKINS CORPO RA-
      ION SDN.BHD.未答覆之理由，將其核計完稅價格，於法無
      據，原告為柏發食品公司台灣代理商並與柏發食品公司簽
      有代理商合約，故無需支付台灣代理商佣金。而MARKINS
      CORPORATION 之代理係東南亞（馬來西亞、越南、泰國、
      印尼）等。被告以馬來西亞MARKINS CORPORATION 未回函
      為理由，認定進口貨物核計完稅價格，顯有違誤。
    2.被告依原告92年度及93年度匯出佣金而認定係支付柏發食
      品公司進口貨物之交易價格，核計完稅價格，但已超越正
      常應得之毛利，顯然不合常理。
    3.關稅法係以「交易價格」核估貨物完稅價格，且僅限以「
      銷售佣金」計入完稅價格：依行為時關稅法第29條規定，
      以「交易價格」核算完稅價格，為ＷＴＯ會員國必須遵守
      之估價規範（關稅估價協定第1條），此種估價方式，特
      別強調相同時空環境下，容許有不同價格存在，藉以貫徹
      自由貿易競爭精神及消除非關稅貿易障礙。因而，除非被
      告有具體證據能證明進口人有偽報或其他特別情事，否則
      被告即應接受進口人以個別交易價格估價課稅。次按，依
      關稅法第29條第2項規定，由買方負擔之「銷售佣金」（
      Selling Commission），固應計入完稅價格，惟此屬例外
      之課稅要件規定，應由海關負舉證責任，自屬當然。基此
      ，參諸關稅法施行細則第12項第1項規定：上開關稅法第
      29條第3項第1款所定佣金，不包括買方支付其代理商在國
      外採購該進口貨物之報酬。蓋關稅法第29條第3項第1款之
      「銷售佣金」，應與「採購佣金」相區別。所謂「銷售佣
      金」，係指銷售代理商代理賣方尋找顧客，招攬訂單，於
      完成買賣契約後所獲之報酬，該報酬本應由賣方負擔。是
      該本應由賣方支付之報酬，若逕由進口人直接支付銷售代
      理商者，因屬代賣方支付費用，屬於貨物交易價格之一部
      分。至於「採購佣金」（Buying Comission），則為採購
      人代理買方於國外尋找賣主，採購貨物，而由買方支付之
      報酬，因非屬代賣方支付之價款，與進口貨物價格無關，
      不得併入貨物完稅價格核課關稅。足見，關稅法上完稅價
      格之認定，買方負擔之佣金及手續費應否加計，應視中間
      人實質角色而定，而非以「代理商」或「經紀人」表面名
      稱為準。
    4.被告及訴願決定將系爭款項之「採購佣金」性質誤會為「
      銷售佣金」，遽為原告不利之處分，於法顯有違誤：被告
      及訴願決定機關認原告應補稅，無非係以原告92年、93年
      曾對MARKINS CORPORATION SDN BHD 匯款貿易佣金等情，
      即認該筆款項應計入貨物完稅價格。然查，原告支付MAR-
      KINS CORPORATION SDN BHD之款項，基於舉證責任分配及
      國際貿易商業機密，原告本無說明義務，茲因原處分違法
      補稅，原告不得已只能被迫澄清事實。詳言之，原告支付
      MARKINS CORPORATION SDN BHD 之款項，其係基於雙方之
      委託代理採購關係，並非受柏發食品公司之指示或代替柏
      發食品公司付款；另柏發食品公司既無義務給付MARKI-
      NS CORPORATION SDN BHD任何費用，MARKINS CORPORA-
      TION SDN BHD亦無權收取柏發食品公司之有關佣金名義之
      任何款項。申言之，原告為成立十餘年之食品進口商，為
      拓展貿易業務，有對外尋找符合國內市場口感之食品需求
      ，因地利之便及專業考量，乃委託MARKINS CORPORATION
      SDN BHD 於東南亞代為物色採購餅乾食品，上開貿易佣金
      即係該公司成功為原告採購開發新食品，由原告給付給該
      公司之價金，核其性質應屬採購佣金性質，與柏發食品公
      司並無任何關連。再者，從經驗法則言之，柏發食品公司
      既已委任原告為代理商，雙方貿易關係已屬直接，原告何
      須就貨物進口代柏發食品公司支付第三人銷售佣金？原告
      之所以繼續支付MARKINS CORPORATION SDN BHD 款項，除
      基於雙方先前約定外，無非欲與該公司維持穩固良好關係
      ，期盼該公司能繼續為原告進行對外採購業務，並基於地
      利之便與廠商約定聯絡。基此，原告支付給該公司之款項
      ，係屬採購佣金，既非銷售佣金，自不能計入系爭貨物交
      易價格一部分，原處分認定事實錯誤，於法即有未合。
    5.又按，進口貨物之完稅估價，海關應依法行使職權，原則
      上應尊重貿易當事人之交易價格。乃系爭款項是否為銷售
      佣金而應計入完稅價格，既為課稅要件，且屬「貨物完稅
      價格以交易價格為準」之例外規定，自應由海關盡舉證責
      任。惟查本件被告無視原告所提出之發票價格等證明交易
      價格之單據，於猶未能證明系爭貿易佣金之原因關係是否
      屬「銷售佣金」或「採購佣金」性質之前提基礎下，即僅
      憑原告款項支付紀錄即為臆測認定，已造成原告困擾損害
      。再者，柏發食品公司已稱發票價格為其外銷價格，柏發
      食品公司及MARKINS CORPORATION SDN BHD 復均未曾表示
      雙方有銷售佣金之約定。從而本件被告漠視上開有利於原
      告之諸多證據，亦未就例外事項盡舉證責任，原處分顯屬
      違法。
    6.原告92、93年固曾對MARKINS CORPORATION SDN BHD 公司
      匯款「貿易佣金」。然查，原告支付該筆款項，係因與
      MARKINS CORPORATION SDN BHD 公司長久有合作關係，為
      取得台灣地區及中國地區代理商所支付之佣金。申言之，
      原告長久以來均經銷進口馬商柏發公司之產品，原告總經
      理洪慶隆於88年6 月11日參與大松國際有限公司之設立經
      營，88年9 月4 日辭去總經理職務，88年12月16日復以存
      證信函辭去董事職務，但仍保有原告股東身份，而同年大
      松公司亦取得柏發公司之產品經銷資格，自此雙方關係即
      處於緊張狀態。嗣原告探知柏發公司欲選擇獨家代理經銷
      商，原告面對具有強大競爭力之大松公司，為取得獨家代
      理資格，即委由具有合作關係且與柏發公司關係良好之
      MARKINS CORPORATION SDN BHD 公司居間運作。嗣後柏發
      公司果於93年3 月31日發函兩家公司，表示欲於兩家經銷
      商（即原告與大松公司）選擇一家為獨家代理商，並迅速
      於93年4 月30日通知原告自93年7 月1 日起取得台灣地區
      獨家代理資格，此不得不歸功於MARKINS CORPORATION
      SDN BHD 公司之努力。又，原告與MARKINS CORPORATION
      SDN BHD 公司迄今復為取得中國地區代理經銷商地位而有
      合作關係。上開「貿易佣金」即係該公司成功為原告取得
      獨家代理權，由原告給付給該公司之價金，核其性質應屬
      「採購佣金」性質，與柏發公司並無任何關連。
    7.至於原告93年3月5日對國稅局說明書，係基於商業機密，
      唯恐離職而仍具股東身分之洪慶隆知悉內情，引起不必要
      之糾紛誤會，為因應營利事業所得稅查核，基於權利保障
      所稱之含糊字語。該函所稱「皆需支付其佣金」，係指支
      付上開取得獨家代理商資格之「採購佣金」，殊不知稅捐
      機關未進一步查證，竟將該說明書竟被援引為課徵關稅之
      依據，殊有未合。
　(二)被告主張之理由：
    1.按「．．．交易價格，指進口貨物由輸出國銷售至中華民
      國實付或應付之價格」「進口貨物之實付或應付之價格，
      如未計入下列費用者，應將其計入完稅價格：一、由買方
      負擔之佣金、手續費、容器及包裝費用。」分別為關稅法
      第29條第2項及第3項第1款所明定。查本案原係財政部台北
      市國稅局函知關稅總局，原告於91年度進口「柏發」及「
      嘉頓」2家公司食品時，給付予該2家公司之代理商MARKI-
      NS CORPORATION SDN. BHD.及CHOI SHEUNG YU佣金，且亦
      自承購買有關柏發食品公司所製造之產品皆需支付佣金予
      MARKINS CORPORATION SDN BHD ，經驗估處函請駐馬來西
      亞代表處經濟組查證結果，柏發食品公司稱發票確係由該
      公司所簽發，發票上所載列之價格係該公司之外銷價格，
      惟並未說明是否曾授權MARKINS CORPORATION SDN.BHD.
      為代理商，而MARKINS CORPORATION SDN BHD.則迄未回覆
      。又該處另函請中央銀行外匯局提供原告92年及93年之匯
      出匯款資料，經核該兩年原告均有以匯款分類名稱為「貿
      易佣金」支付予MARKINS CORPORATION SDN.BHD.，其中93
      年全年進口申報發票價格為FOB USD722,624.46 ，而同年
      以佣金支出名義付款予MARKINS CORPORATION SDN.BHD.
      共計USD206,148.8，核計佣金比率為28.5278 ％，原告既
      已向財政部台北市國稅局提出說明及提供證明支付佣金與
      進口貨物有關，且亦查有支付MARKINS CORPORATION
      SDN.BHD.佣金之事實，故該處依據上開規定將該佣金予以
      加計列入完稅價格，於法並無不合。另參據國內某進口商
      提供MARKINS CORPORATION SDN BHD.之JULIE'S BISCUIT
      S 報價單，其中BUTTER CRACKER（350G×20）所載價格為
      RM（馬來西亞幣）66/CTN（≒USD17.49/CTN）及CHEESE
      SAND- WICH（600G×6 ）所載價格為RM（馬來西亞幣）
      62.4/CTN（≒USD16.5/CTN ）以及WHEAT CRACKER （350G
      ×20）所載價格為RM（馬來西亞幣）66/CTN（≒
      USD17.49/CTN）均較本案核估之價格BUTTER CRACKER FOB
      USD8.93/CTN 、CHE- ESE SANDWICH FOB USD3.85/CTN 、
      WHEAT CRACKER FOB USD8.93/CTN 為高，足證本案原核估
      價格合理並未偏高。
    2.按「第一項所稱國內銷售價格，指該進口貨物、同樣或類
      似貨物，於該進口貨物進口時或進口前、後，在國內按其
      輸入原狀於第一手交易階段，售予無特殊關係者最大銷售
      數量之單位價格核計後，扣減下列費用計算者：一、該進
      口貨物、同級或同類別進口貨物在國內銷售之一般利潤、
      費用或通常支付之佣金。」為關稅法第33條第3項第1款之
      規定，而原告所引用92至94年度該公司之毛利率計算完稅
      價格，顯與前開規定以「該進口貨物、同級或同類別進口
      貨物」之毛利率計算完稅價格不合，況本案原按關稅法第
      33條規定以國內銷售價格測試完稅價格（公式為DPV ＝【
      銷售價格×（1－利潤及費用率）－（內陸運費及保險費）
      】÷（1 ＋應課稅率）），僅係佐證本案原核估價格並未
      偏高，並非引為核估之依據，原告所稱核無足採。
　　理  由
一、原告起訴後，被告代表人變更為陳天生，業經具狀聲明承受
    訴訟，合先敘明。
二、原告主張：原告92、93年固曾對MARKINS CORPORATION SDN
    BHD （下稱MARKINS 公司）匯付「貿易佣金」，然該款項係
    因與MARKINS 公司長久有合作關係，為取得台灣地區及中國
    地區代理商所支付之佣金。亦即原告自93年7 月1 日起取得
    柏發食品公司之台灣地區獨家代理資格，係委由MARKINS 公
    司居間運作之成果，原告與該公司迄今復為取得中國地區代
    理經銷商地位而有合作關係，上開「貿易佣金」即係該公司
    成功為原告取得獨家代理權，由原告給付給該公司之價金，
    核其性質應屬「採購佣金」性質，與柏發食品公司無關，自
    不能計入系爭貨物交易價格等語。為此，原告依據行政訴訟
    法第4 條第1 項規定提起本件撤銷訴訟，求為判決如聲明所
    示。
三、被告則以：本案原係財政部台北市國稅局函知關稅總局，原
    告於91年度進口「柏發」及「嘉頓」2家公司食品時，給付
    予該2 家公司之代理商MARKINS 公司及CHOI SHEUNG YU佣金
    ，且自承購買有關柏發食品公司所製造之產品皆需支付佣金
    予MARKINS 公司，經驗估處函請駐馬來西亞代表處經濟組查
    證結果，柏發食品公司稱發票確係由該公司所簽發，發票上
    所載列之價格係該公司之外銷價格，惟並未說明是否曾授權
    MARKINS 公司為代理商，而MARKINS 公司則迄未回覆。原告
    既已向財政部台北市國稅局提出說明及提供證明支付佣金與
    進口貨物有關，且亦查有支付MARKINS CORPORATION SDN.
    BHD.佣金之事實，故該處依據上開規定將該佣金予以加計列
    入完稅價格，於法並無不合等語，資為抗辯。
四、如事實欄所載之事實，有進口報單、發票、前開被告通知增
    估補稅函、原處分及訴願決定等件在原處分卷可稽，且為兩
    造所不爭執，堪認為真實。原告雖為前述主張，惟查：
  (一)按「從價課徵關稅之進口貨物，其完稅價格以該進口貨物之
    交易價格作為計算根據。」「前項交易價格，係指進口貨物
    由輸出國銷售至中華民國實付或應付之價格。」「進口貨物
    之實付或應付價格，如未計入左列費用者，應將其計入完稅
    價格：一、由買方負擔之佣金、手續費、容器及包裝費用。
    」為關稅法笫29條第1 項、第2 項及第3 項第1 款所明定。
  (二)依原處分卷附之財政部台北市國稅局93年5 月31日財北國稅
    審一字第0930225698號函稱：「主旨：品坊實業股份有限公
    司．．．九十一年度進口『柏發』及『嘉頓』二家公司食品
    ，給付予該二家公司之代理商MARKINS CORPORATION SDN
    BHD 及CHOI SHEUNG YU佣金，似有應課徵關稅情事，檢送相
    關資料十一紙．．．」及該局檢送原告於台北市國稅局提出
    之93年3 月5 日說明書明確記載：「本公司之佣金支出係分
    為二大部份：一、MARKINS CORPORATION SDN BHD 係為柏發
    公司之東南亞代理商，故購買有關柏發公司所製造之產品皆
    需支付其佣金．．．謹附上佣金支出匯款單．．．」等語，
    已足認原告向柏發食品公司購買系爭來貨，除支付發票所載
    金額外，尚須支付該公司東南亞代理商MARKINS 公司佣金；
    又依卷附被告所提柏發食品公司1990年1 月1 日出具之授權
    書所載：「．．．此乃正式宣佈自1990年起本公司將委託
    MARKINS CORPORATION SDN BHD 為本公司JULIE'S 產品的授
    權代理經銷商，身為一產品授權代理經銷商，MARKINS
    CORPORATION SDN BHD 將有權代表本公司處理所有國內外之
    市場業務．．．」可見MARKINS 公司確為柏發食品公司之代
    理商；另依原處分卷附中央銀行外匯局提供之原告92年及93
    年之匯出匯款資料顯示，該兩年原告均有以匯款名稱分類為
    「佣金支出」匯款予MARKINS 公司之情形，與原告在台北市
    國稅局所述相符，則居於買方之原告進口系爭來貨須支付佣
    金之事實，極為明確，被告並非未為查證即逕行認定事實。
  (三)關於原告支付予MARKINS 公司之佣金性質，既經原告提出前
    述說明書，清楚明確指出購買有關柏發公司所製造之產品皆
    需支付該公司東南亞代理商MARKINS 公司佣金，衡以原告於
    台北市國稅局查核其營利事業所得稅時，對攸關其稅賦與帳
    證資料確實與否所提出之說明當極審慎，且經查證屬實，自
    堪採擇。況本件前經驗估處檢附商業發票及授權書等囑託我
    國駐馬來西亞代表處經濟組查證，該組分別向柏發食品公司
    及MARKINS 公司查證實際交易價格及有關代理權情事，經柏
    發食品公司函復，發票確係由該公司簽發，發票上所載列之
    價格係該公司之外銷價格，惟就是否曾授權MARKINS 公司並
    未說明；而MARKINGS公司則均未回覆，有馬來西亞代表處經
    濟組94年3 月23日馬來經字第09400002970 號函影本在處分
    卷可按。關於原告對於本件佣金之支付，原告先於申請復查
    時僅稱其所匯佣金款均與進口之產品無關；另於提出訴願時
    係稱，原告為柏發食品公司台灣之代理商，MARKINS 公司為
    柏發食品公司馬來西亞之代理商，無須就柏發食品公司之產
    品互相支付佣金等詞，均未就何以支付MARKINS 公司佣金為
    任何說明。至本院準備程序中，始於95年12月15日提出本院
    之準備書狀稱其被迫須澄清事實，說明原告為拓展貿易業務
    ，有對外尋找符合國內市場口感之食品需求，因地利之便及
    專業考量，乃委託MARKINS 公司於東南亞代為物色採購餅乾
    食品，本件貿易佣金即係該公司成功為原告採購開發新食品
    ，由原告給付給該公司之價金；嗣再於96年1 月31日提出補
    充理由狀改稱，本件佣金係MARKINS 公司成功為原告取得柏
    發食品公司之台灣地區獨家代理權，由原告給付給該公司之
    價金云云，核其先後所言不一，已難採信何者為真。況原告
    未能提出其委託MARKINS 公司居間運作、取得獨家代理權後
    約定支付報酬之方式、時期、數額、計算及對帳方式等有關
    具體細節之雙方往來文件或書面約定，僅以「貿易佣金即係
    該公司成功為原告取得獨家代理權，由原告給付之價金」之
    言云云，對於有利之事實，未盡舉證責任，依行政訴訟法第
    136 條準用民事訴訟法第277 條規定，原告此部分主張，委
    無可採。至於原告於96年2 月3 日始向本院提出MARKINS 公
    司應原告董事會要求所為之說明函，未對本件佣金有所證明
    ，亦無法為原告有利之證據，併此敘明。
  (四)原告進口系爭來貨確有向MARKINS 公司支付佣金之事實，業
    如前述，是被告按其93年支付予MARKINS 公司之佣金數額及
    其全年進口申報發票價格之比率，加計銷售佣金，核估完稅
    價格，即屬有據，並無違反行政程序法第9 條、第36條及第
    43條可言。
五、綜上所述，原告主張均無可採。從而原處分及訴願決定均無
    違誤，原告徒執前詞，訴請撤銷，為無理由，應予駁回。
六、兩造其餘陳述於判決結果不生影響，無庸一一論列，併予敘
    明。
據上論結，本件原告之訴為無理由，爰依行政訴訟法第98條第3
項前段，判決如主文。
中　　華　　民　　國　　96　　年　 　2　　月　 15  　 日
                            第一庭審判長法  官   王立杰
                                        法  官　 劉錫賢
                                        法  官　 楊莉莉
上為正本係照原本作成。
如不服本判決，應於送達後20日內，向本院提出上訴狀並表明上
訴理由，如於本判決宣示後送達前提起上訴者，應於判決送達後
20日內補提上訴理由書（須按他造人數附繕本）。
中　　華　　民　　國　　96　　年　 　2　　月　 15  　 日
                                       書記官    許哲萍
